【裁判字號】    98,親,160
【裁判日期】    981229
【裁判案由】    確認親子關係不存在
【裁判全文】
臺灣板橋地方法院民事判決               98年度親字第160號
原      告  丙○○
訴訟代理人  枋啟民律師
被      告  乙○○
法定代理人  甲○○
上列當事人間請求否認子女事件，本院於中華民國98年12月15日
言詞辯論終結，判決如下：
    主      文
確認原告與被告乙○○（女，民國○○○年○月○○○日生，身
分證號碼:Ｚ000000000）間之親子關係不存在。
訴訟費用由被告負擔。
    事實及理由
一、原告主張：原告與被告之母甲○○於民國96年8 月5 日結婚
    ，被告之母甲○○於96年8 月29日即產下被告乙○○，嗣後
    原告與被告之母甲○○於98年5 月20日離婚。而實際上原告
    並非被告乙○○之生父，然戶籍資料卻記載原告為被告之父
    ，被告身份對原告在私法上之地位因此有受有侵害之危險，
    原告有提起確認與被告間親子關係不存在之訴以除去其私法
    上地位不安之法律上利益等語，其聲明為：如主文第一項所
    示。
二、被告之法定代理人甲○○表示對原告請求沒有意見等語。
三、按妻之受胎，係在婚姻關係存續中者，推定其所生子女為婚
    生子女。前項推定，如夫妻之一方能證明妻非自夫受胎者，
    得提起否認之訴。但應於知悉子女出生之日起，一年內為之
    ，民法第1063條定有明文；又從子女出生日回溯第181 日起
    至第302 日止，為受胎期間，能證明受胎回溯前項第302 日
    以前者，以其期間為受胎期間，民法第1062條亦有明文。本
    件被告鐘佩軒於96年8 月29日出生，，而原告與被告之生母
    甲○○係於96年8 月5 日結婚，被告之出生，顯非在法定受
    胎期間，亦無證據證明被告受胎於第181 日之內或第302 日
    以前受胎，是故被告之受胎，不在婚姻關係存續中，其不受
    婚生子女之推定。
四、次按法律上父母子女關係是否存在，不僅影響雙方之身分，
    且有關雙方因該身分而產生之法律關係亦將隨之而變動，故
    應認父母子女間並無血緣關係存在，可由該父母、子女或其
    他利害關係之第三人，提起確認親子關係不存在之訴，反之
    亦然，以除去其不實之親子關係及確認其真實之親子關係；
    因此種訴訟，涉及當事人身分及血統真實性之認定，應解為
    人事訴訟一種，其證據調查程序與人事訴訟目的不相牴觸者
    ，自應類推上開關於親子關係訴訟程序之規定（最高法院95
    年度台上字第1155號判決參照）。另按確認法律關係之訴，
    非原告有即受確認判決之法律上利益者，不得提起，民事訴
    訟法第247條第1項定有明文；所謂即受確認判決之法律上利
    益，係指因法律關係之存否不明確，致原告在私法上之地位
    有受侵害之危險，而此項危險得以對於被告之確認判決予以
    除去之者而言（最高法院42年台上字第1031號判例參照）。
五、本件原告主張其與被告鐘佩軒無親子關係存在之事實，業據
    其提出台北榮民總醫院親子鑑定報告1 紙為證，而該醫院鑑
    定報告結論為: 「可以排除鐘豪與乙○○之親子關係」等語
    。按現代生物科學發達，醫學技術進步，以DNA 檢驗方法鑑
    定子女血統來源之精確度極高，且為一般科學鑑定及社會觀
    念所接受，堪信原告主張為真實。
六、綜上所述，本件被告不受婚生子女推定，又確非原告之子，
    審酌原告訴請確認與被告間親子關係不存在，涉及雙方間血
    統、人倫關係之利益，依前揭說明，原告具得提起本訴有即
    受確認判決之利益，從而，其依民事訴訟法第247條規定，
    提起本訴，為有理由，應予准許。
七、訴訟費用裁判之依據：民事訴訟第78條。
中    華    民    國    98    年    12    月    29    日
                  家事法庭  法  官  古秋菊
以上正本證明與原本無異。
如對本判決不服，應於判決送達後20日內向本院提出上訴狀。
中    華    民    國    98    年    12    月    29    日
                            書記官  利海強


司法院資訊處製作；財團法人民間司法改革基金會備份。
